【裁判字號】    89,上易,3444
【裁判日期】    891004
【裁判案由】    詐欺等
【裁判全文】
臺灣高等法院刑事判決                    八十九年度上易字第三四四四號
    上訴人  即
    自  訴  人  丁○○
    被      告  丙○○
    被      告  乙○○
    被      告  甲○○
右上訴人因被告詐欺等案件，不服臺灣新竹地方法院八十九年度自字第五五號，中華
民國八十九年七月十七日第一審判決提起上訴，本院判決如左：
    主  文
上訴駁回。
    理  由
一、本件自訴意旨略以：坐落於新竹市○○街三一三巷三二弄十四號之三層樓房一棟
    ，其建物、基地均係自訴人之父母生前所遺留之財產，而分別信託登記於自訴人
    之弟戊○○、楊漢堂名下，被告丙○○、乙○○、甲○○於自訴人之母楊戴罔市
    於八十五年五月十日過世後，未得包括自訴人在內之全體繼承人同意、授權，即
    於八十六年一月三日，由被告甲○○所經營之博鼎房屋公司職員即被告丙○○與
    被告乙○○所任職之聯宏房屋仲介股份有限公司（下稱聯宏公司）簽訂前揭房地
    之委託代理專賣授權書（見本案卷第三十七頁），而共同於業務上所掌文書登載
    不實之事項，並提出此項登載不實之文書，使不知情之第三人楊芳傑因此陷於錯
    誤而同意承買前開房地遂交付七十萬元之本票予被告乙○○收受（見本案卷第三
    十八頁），因此認被告等涉有刑法第二百十五條之業務上登載不實罪及刑法第三
    百三十九條第一項之詐欺罪嫌云云。
二、按同一案件經檢察官依第二百二十八條規定開始偵查者，不得再行自訴。刑事訴
    訟法第三百二十三條第一項前段定有明文。又不得提起自訴而提起者，應諭知不
    受理之判決，刑事訴訟法第三百三十四條亦定有明文。而所謂同一案件，係指所
    訴彼此兩案為同一被告，其被訴之犯罪事實亦屬同一者而言，而其彼此兩案所訴
    被告同一，被訴之犯罪事實亦無異，不因前後所主張之罪名有異即可謂非同一案
    件，最高法院四十九年臺上字第三一五號著有判例。另連續犯或牽連犯之一部，
    業經檢察官為不起訴處分，其效力及於全部，應受刑事訴訟法第三百二十三條第
    一項之限制，不得提起自訴，最高法院五十年臺上字第四五一號亦著有判例。
三、經查，本件自訴人自訴被告甲○○未經授權即將前開房地之銷售案件交由被告丙○○與被告乙○○簽訂不實之委託代理專賣授權書，並向楊芳傑收取七十萬元本
    票之案件：
（一）自訴人前於臺灣新竹地方法院檢察署檢察官（下稱檢察官）以八十五年度偵字
      第七八四０號偵查楊燦鴻侵占一案時已就被告丙○○部分追加告訴，有追加告
      訴狀一份在卷足佐（見本案卷第四十至四十三頁），而經檢察官簽分八十六年
      度偵字第四五三七號偵查，嗣由檢察官終結偵查而以八十五年度偵字第七八四
      ０號、八十六年度偵字第四五三七號不起訴處分，此有不起訴處分書一份附卷
      為憑（見本案卷第五十八至六十頁），而自訴人不服聲請再議，經臺灣高等法
      院檢察署檢察長發回，由檢察官以八十六年度偵續字第八五號續行偵查時，自
      訴人再就被告甲○○、乙○○部分追加告訴，有節錄之追加告訴狀一份在卷可
      稽（見本案卷第六十七至七十頁），而經檢察官以八十七年度偵字第四六三號
      開始偵查，嗣經檢察官以八十六年度偵續字第八五號、八十六年度偵字第九五
      六一號、八十七年度偵字第四六三號不起訴處分，有不起訴處分書一份在卷為
      憑（見本案卷第十五至二十頁），自訴人不服提起再議，經臺灣高等法院檢察
      署於八十七年五月二十日以八十七年度議字第一三五三號駁回再議確定，亦有
      處分書一份附卷足參（見本案卷第二十二至三十四頁），合先敘明。
（二）而本案自訴犯罪事實與前開追加告訴狀上所載內容完全相同，雖自訴人就被告
      等未經授權而簽訂委託代理專賣授權書部分由告訴時之偽造文書罪名變更為本
      件自訴之業務上登載不實罪名，就被告等向楊芳傑收受七十萬元本票部分由告
      訴時之侵占罪名變更為本件詐欺罪名，惟均為同一案件無疑；
  １、而其中被告丙○○部分，分別經檢察官以八十五年度偵字第七八四０號、八十
      六年度偵字第四五三七號不起訴處分，於八十六年六月十三日公告而終結偵查
      ，此有不起訴處分書一份附卷為憑（參原審卷第五十九頁反面至六十頁，不起
      訴處分書三、（六）所述），以及以八十六年度偵續字第八五號、八十六年度
      偵字第九五六一號、八十七年度偵字第四六三號不起訴處分，於八十七年三月
      五日公告而終結偵查（參原審卷第六十六頁，及第十九頁以螢光筆標記之部分
      ），是關於被告丙○○部分，均經檢察官開始偵查並已偵查終結；
  ２、而被告甲○○、乙○○部分，關於收受七十萬元本票，已經檢察官以八十六年
      度偵續字第八五號、八十六年度偵字第九五六一號、八十七年度偵字第四六三
      號不起訴處分，於八十七年三月五日公告而終結偵查，此有不起訴處分書一份
      附卷為憑（參原審卷第六十六頁，及第十九頁以螢光筆標記之部分），而檢察
      官就被告甲○○、乙○○簽訂委託代理專賣授權書部分雖未於前揭處分書中有
      所交代，惟此部分與業經不起訴之收受七十萬元本票部分有牽連犯之關係，依
      首揭最高法院五十年臺上字第四五一號之判例，亦不得提起自訴，更遑論依本
      案卷第三十七頁所附之委託代理專賣授權書觀之，其內容不過為被告丙○○自
      任為委託人授權聯宏公司銷售系爭房地，並未涉及系爭房地之實際所有人是否
      授權一節，尚難謂有何不實事項之登載。
（三）綜上所述，本案自訴之犯罪事實，均業經檢察官開始偵查，並偵查終結而為不
      起訴處分在案，自訴人復就同一案件提起自訴，揆諸首揭說明，應為不受理之
      諭知。原審依此判決自訴不受理，於法並無違誤。上訴人上訴未說明任何理由
      ，僅空言指摘原判決不當，為無理由，應予駁回，並不經言詞辯論為之。
據上論斷，應依刑事訴訟法第三百六十八條、第三百七十二條，判決如主文。
中    華    民    國    八十九    年       十       月        四        日
                          臺灣高等法院刑事第十三庭
                              審判長法  官  常  尚  信
                                    法  官  周  占  春
                                    法  官  盧  彥  如
右正本證明與原本無異。
不得上訴。
                                    書記官  蘇  文  正
中    華    民    國    八十九    年       十       月        五        日


司法院資訊處製作；財團法人民間司法改革基金會備份。
